【裁判字號】    98,消債更,602
【裁判日期】    980831
【裁判案由】    更生事件
【裁判全文】
臺灣板橋地方法院民事裁定           98年度消債更字第602號
聲  請  人  甲○○
代  理  人  徐豐益律師
上列聲請人因消費者債務清理事件，聲請更生及保全處分，本院
裁定如下：
    主  文
更生及保全處分之聲請均駁回。
聲請程序費用由聲請人負擔。
    理  由
一、按債務人對於金融機構因消費借貸、自用住宅借款、信用卡
    或現金卡契約而負債務，在聲請更生或清算前，應提出債權
    人清冊，以書面向最大債權金融機構請求協商債務清償方案
    ，並表明共同協商之意旨，消費者債務清理條例第151 條第
    1 項定有明文。又聲請更生或清算不合程式或不備其他要件
    者，法院應以裁定駁回之，但其情形可以補正者，法院應定
    期間先命補正，復為同條例第8 條所明定。
二、本件聲請人具狀聲請更生，主張其有不能清償債務之情事，
    曾於民國98年8 月19日提出債權人清冊，以書面向最大債權
    銀行彰化銀行請求協商債務清償方案，同時依消費者債務清
    理條例施行細則第44條規定，要求在其請求協商前已聲請法
    院開始強制執行程序之第一銀行於5 日內表明是否同意延緩
    執行，至今未獲答覆，依前揭規定，即應視為協商不成立，
    爰聲請裁定准予開始更生程序等語。按債務人依消費者債務
    清理條例第151 條第1 項規定請求協商債務清償方案後，任
    一債權金融機構於協商期間內對其財產聲請強制執行者，視
    為協商不成立；債權金融機構於債務人請求協商前已聲請法
    院開始強制執行程序，而不同意延緩執行者，亦同，該條例
    施行細則第44條固定有明文。惟查，聲請人係於98年8 月19
    日以書面向最大債權銀行彰化銀行請求協商債務清償方案，
    而第一銀行早於97年1 月25日即實行最高限額抵押權，向本
    院聲請對聲請人為強制執行，此經本院依職權調取本院97年
    度執字第11501 號清償債務強制執行卷宗查閱無訛，惟參酌
    消費者債務清理條例第48條第2 項規定：「法院裁定開始更
    生程序後，對於債務人不得開始或繼續訴訟及強制執行程序
    。但有擔保或有優先權之債權，不在此限。」之意旨，亦即
    ，有擔保或有優先權之債權人縱於法院裁定開始更生程序後
    ，亦得對於債務人開始或繼續訴訟及強制執行程序，則在前
    置協商債務清償方案之階段，更無限制或禁止有擔保或有優
    先權債權人開設或繼續強制執行程序之理，從而，消費者債
    務清理條例施行細則第44條後段所指之「債權金融機構」，
    應不包括有擔保或有優先權之債權金融機構，始符合母法上
    開規定之意旨。準此，第一銀行雖於聲請人以書面向最大債
    權銀行請求協商債務清償方案前，已聲請本院開強制執行程
    序，惟其既為抵押權人，縱不同意延緩執行，依前揭說明，
    亦不生視為協商不成立之效力。從而，聲請人既尚未與全體
    金融機構債權人完成債務協商程序，逕向本院聲請更生，即
    與消費者債務清理條例第151 條第1 項之規定未合，且上開
    欠缺復無從補正，依首揭規定，自應駁回其更生聲請；又其
    更生之聲請既經駁回，其保全處分之聲請亦失所附麗，應併
    予駁回。爰裁定如主文。
中    華    民    國    98    年    8     月    31    日
                  民事第三庭    法  官  王瑜玲
上為正本係照原本作成
如不服本裁定，應於裁定送達後10日內，以書狀向本院提出抗告
，並繳納抗告費新臺幣1,000元
中    華    民    國    98    年    8     月    31    日
                                書記官  黃美雲


司法院資訊處製作；財團法人民間司法改革基金會備份。
